臺灣新北地方法院板橋簡易庭民事簡易判決
108年度板簡字第1773號
原      告  黃世宗  
訴訟代理人  陳俊男律師
            歐陽弘律師
被      告  台北麗京公寓大廈管理委員會

法定代理人  陳光奇  
訴訟代理人  吳錫欽律師
複代理人    吳亞豫  
上列當事人間請求修復漏水等事件，本院於民國111年6月9日言
詞辯論終結，判決如下：
    主      文
一、被告應依附表所示之修復項目，將門牌號碼新北市○○區○○路
    0段00號1樓地面層與同路3段58號地下1樓間如附件1標示編
    號①之漏水點處，修繕至不漏水狀態。
二、被告應給付原告新臺幣163,500元，及民國108年6月20日起
    至清償日止，按週年利率百分之5計算之利息。
三、訴訟費用由被告負擔。
四、本判決得假執行。但被告如以新臺幣226,282元為原告預供
    擔保，得免為假執行。
    事實及理由
一、按訴狀送達後，原告不得將原訴變更或追加他訴。但擴張或
    減縮應受判決事項之聲明，不在此限，民事訴訟法第255條
    第1項第3款定有明文，而依同法第436條第2項規定，此於簡
    易訴訟程序亦有適用。本件原告於起訴時原請求：㈠被告應
　　將坐落於新北市○○區○○段0000○號即門牌號碼新北市○○區○○
    路0段00號1樓與同路段3段58號地下1樓間如附件1所示編號①
    ②③④⑤部分停車位上方樓地板修繕至不漏水為止；編號①②③④⑤
    部分停車位之該樓層樓地板修繕至堪用為止。上揭修繕之各
    項費用，均由被告之公共基金支付。㈡被告應給付原告新臺
    幣（下同）163,500元，及自起訴狀繕本送達翌日起至清償
    日止，按年息百分之5計算之利息。㈢上開聲明第二項，原告
    願供擔保請准宣告假執行。嗣於民國111年1月13日言詞辯論
    當庭變更聲明為：㈠被告應依鑑定報告書附件十「修繕工法
    及修繕費用」及同附件「詳細價目表（二）」與單價分析表
    所示之修復方法、修復項目及修復費用將原告所有坐落新北
    市○○區○○段0000○號即門牌號碼新北市○○區○○路0段00號1樓
    （即地面層）與同路3段58號地下1樓間如附件1所示漏水點①
    修復至不漏水之狀態為止。㈡被告應給付原告163,500元，及
    自起訴狀繕本送達翌日起至清償日止，按年息百分之5計算
    之利息。核原告所為訴之變更係減縮應受判決事項之聲明，
    依前開規定，應予准許。
二、原告主張：
　㈠原告為門牌號碼新北市○○區○○路0段00號地下1樓建物（即新
    北市○○區○○段0000○號及99年7月1日分割出來之4862建號，
    另包含共有部分2379建號、2386建號之應有部分），及坐落
    基地新北市○○區○○段000地號土地應有部分之所有權人，為
    台北麗京社區之區分所有權人。被告為台北麗京公寓大廈之
    管理委員會，新北市○○區○○路0段00號1樓地面層（系爭1樓
    地面層）之中庭樓地板屬整楝大樓住戶即全體區分所有權人
    之共有、共用部分，因被告平日疏於對1樓地面層中庭樓地
    板之管理、維護，造成中庭樓地板多處龜裂毁損，每逢下雨
    ，雨水即隨裂縫滲漏到原告所有地下1樓停車場，尤其是如
    附件1編號①②所示上方樓地板鋼筋外露，③④⑤公共排水管破裂
    ，造成地下1樓車道樓地板因漏水嚴重損壞，編號①部分130
    、131號停車位車道損壞最嚴重、幾近無法使用。系爭1樓地
    面層地板既係屬整楝大樓住戶即全體區分所有權人之共有、
    共用部分，由被告負責修繕、管理及維護之責，依法即應由
    被告負修繕之義務。
　㈡106年8月間，如附件1編號④部分因系爭1樓地面層中庭花圃漏
    水傾瀉到風管滿水，導致風管不堪負荷整個掉落到車道上，
    原告隨即口頭向被告之主委報告，請求修繕，被告竟置不理
    ，原告乃於106年8月8日以內埔郵局97號存證信函催告，請
    被告儘速修繕，被告於106年8月17日函覆諉稱：「日前已委
    託廠商修繕完成」云云，惟實並未進行任何修繕工作。原告
    見情況危急，等待被告修繕恐有緩不濟急之虞，原告僅能自
    行委由同富工程有限公司（下稱同富公司）進行編號④部分
    之漏水修繕，共計支出74,000元，嗣又於107年10月間再次
    進行編號④部分漏水修繕，共計支出41,000元，同時委由建
    榮鐵工廠進行編號①③部分漏水修繕，加裝白鐵大小水盤及明
    排水管線，共計支出48,500元。以上，原告共計支出修繕費
    用163,500元。被告明知漏水並應為修繕之事實，原告並無
    違反被告明知或可得推知之意思，委由廠商繕修漏水之處及
    樓地板，亦可認有利於被告，又原告所支出之修繕費用163,
    500元，確實是與修繕漏水有關之必要及有益之費用，依照
    無因管理之規定，原告所代為支出之上開修繕費用163,500
    元，自應由被告償還。
　㈢管理委員會固非自然人或法人，然其在民事程序法上有當事
    人能力而有訴訟實施權，且公寓大廈管理條例相關規範已名
    定管理委員會就公寓大廈之管理事務在實體法上有享受特定
    權利、負擔特定義務之資格，就法律列舉之範圍內，仍得受
    委任而處理事務，兩造間雖未經互相意思表示一致而直接成
    立委任契約關係，然原告與系爭大樓其餘區分所有權人選任
    管理委員而共同組成管理委員會，其目的在於概括委任由管
    理委員組成之被告執行系爭大樓管理維護工作之事務，屬多
    數人意思表示趨於一致之共同行為，仍得任管理委員會即被
    告與各該區分所有權人之間，就社區住戶規約規定之事項暨
    共用部分修繕、管理、維護等事項管理，存在概括委任之法
    律關係。是以原告為系爭大樓之區分所有權人，與管理委員
    會間，就系爭1樓地面層之共用部分等處之修繕、管理及維
    護既存有委任關係，且原告最遲於106年8月間即知有漏水問
    題，原告亦有屢次口頭請求修繕，惟被告先稱此屬專有部分
    之管理維護，應由原告自行負責，後又稱修繕完成並表明希
    望能夠釐清權屬云云，實則被告所稱之修繕完成僅係在附件
    1漏水點①粗糙貼上防水膠布，顯然無效，且本件原告於發現
    有漏水情形，即先以存證信函及口頭數度告知被告、管理人
    員及社區主委存有漏水問題；且於鑑定期間始終否認有漏水
    情事，卻又數度自行施工，顯見被告自始知悉原告所指附件
    所示漏水點①至⑤確實持續漏水之事實及漏水原因。又本件漏
    水位置均為被告應管理之共有部分，被告卻未盡修繕之責，
    漏水原因可歸責於被告。被告確實明知漏水事實及原因，更
    有能力可及早修繕，以減少原告所受損害，但卻始終推諉，
    至提起本件訴訟後，被告見鑑定開始後，無法飾詞免責，方
    開始修繕，被告未善盡委任事務，過失責任甚明。
　㈣關於漏水點編號①之修繕，被告雖主張於最近期一次修繕後（
    109年10月26日）已無漏水云云，實際上僅是更新防水矽力
    康，並無法解決漏水問題，且原告於109年12月11日、111年
    2月後，仍攝得漏水點①有漏水之情形，甚至原本宣稱以修繕
    完成之漏水點④又再度漏水，均可見被告無論是於本件鑑定
    後、訴訟期間中所為之修繕與保固，或後續於110年8月間修
    繕工程與保固，甚或其所宣稱之10月份完工，均是如鑑定報
    告書意見所稱僅是暫時性的拖延式維修，若非採其意見所建
    議之修繕模式，根本無法徹底改善現存之漏水情況。故被告
    應採納鑑定報告書意見所載意旨，方能徹底排除漏水問題。
　㈤為此，爰依公寓大廈管理條例第10條第2項、民法第176條、
    第544條之規定，提起本件訴訟。並聲明：⒈被告應依鑑定報
    告書附件十「修繕工法及修繕費用」及同附件「詳細價目表
    （二）」與單價分析表所示之修復方法、修復項目及修復費
    用將原告所有坐落新北市○○區○○段0000○號即門牌號碼新北
    市○○區○○路0段00號1樓（即地面層）與同路3段58號地下1樓
    間如附件1所示漏水點①修復至不漏水之狀態為止。⒉被告應
    給付原告163,500元，及自起訴狀繕本送達翌日起至清償日
    止，按年息百分之5計算之利息。
三、被告則以下列陳詞置辯，並聲明：⒈原告之訴駁回。⒉如受不
    利判決，願供擔保請准免為假執行。
  ㈠原告主張附件1編號①②③④⑤停車位上方之樓地板漏水部分及停
    車位樓地板因漏水而受損部份，被告已囑咐專業防水防漏廠
    商為勘查，就疑有漏水之部份，已修繕完成。附件1編號①②③
    ④⑤停車位上方之樓地板均已無漏水之情事。
  ㈡編號④部分，因一樓中庭花圃漏水傾瀉到風管滿水，導致封館
    不堪負荷整個掉落到車道上乙事，被告並不知情，且本件之
    修繕，係因原告不配合報告漏水情況及修繕方式，致無從確
    認修繕之旨，並非被告不為修繕。原告原可知會被告，並要
    求被告進行修繕，卻不告知被告，逕自委由同富公司就附件
    1編號④之停車位上方樓地板及排風管做修繕，被告否認該修
    繕費與公有、公用部分之漏水有關，且因原告不配合報告漏
    水情況及修繕方式，致被告無從有效修繕，原告縱有修繕，
    其修繕已經違反本人明示或可得推知之意思。
  ㈢又原告於109年9月就附件1編號④部分委由同富公司進行漏水
    修繕，支出74,000元。再於107年10月間再次進行編號④部分
    之漏水修繕，支出41,000元，於短短一年之內，就編號④之
    漏水重複為修繕。原告應可要求原廠商同富公司就該防水工
    程作保固維護，卻另行委託同富公司再為修繕，顯見該筆41
    ,000元之支出並非必要，且非有利於本人之方法為之，自應
    予以剔除。編號④部分除風管一式外，尚有漏水打針、10尺
    木梯及水電材料，被告否認其必要性，亦與漏水無關。
  ㈣鑑定費用部分，原告於起訴狀聲請勘驗全部一樓樓地板漏水
    範圍及地下一樓因漏水而致損害範圍，然被告先前已主張本
    件爭議是起訴狀附件1編號①②③④⑤停車位上方之樓地板是否有
    漏水，原告聲請鑑定全部一樓之樓地板是否有漏水，係顯無
    必要性，則鑑定範圍亦應僅限於附件1編號①②③④⑤停車位之樓
    地板是否受損，惟原告於第一次會勘時堅持其主張，致衍生
    鉅額之鑑定費用，則此部分鑑定費，應由原告負擔。
  ㈤原告請求被告應以鑑定報告書中詳細價目表及方法為編號①漏
    水點之修復，惟無論採另外裝設遮雨棚或是拆除採光罩將天
    井封閉，均會變更原建物設計之採光，係屬重大事項，需經
    住戶大會之決議決定，並非委員會所能決定。原告主張漏水
    點①部分，經查看確實有漏水狀況，被告有找廠商來勘查，
    認為採光罩下面到地下1樓間還有隔板，修復當時無法看出
    具體情況，廠商建議要拆掉隔板。對於原告主張應依照鑑定
    報告修繕方式，被告認為顯不可行，因為範圍很大，拆除後
    剩下水泥、不美觀，且認為不是採光罩問題，而是連續壁的
    原因，請求給予一個月時間，讓廠商查看原因並處理，若仍
    有漏水，再依照鑑定報告修繕方式進行。　　
四、法院之判斷：
    本件原告主張其為門牌號碼新北市○○區○○路0段00號地下一
    樓建物及坐落基地即新北市○○區○○段000地號土地應有部分
    之所有權人，亦為台北麗京社區之區分所有權人，被告則為
    台北麗京公寓大廈管理委員會，系爭1樓地面層之中庭樓地
    板屬整楝大樓住戶即全體區分所有權人之共有、共用部分，
    因被告平日疏於對1樓地面層中庭樓地板之管理、維護，造
    成中庭樓地板多處龜裂毁損，每逢下雨，雨水即隨裂縫滲漏
    到原告所有地下1樓停車場，並致生原告所有之地下1樓停車
    場多處漏水如附件1之編號①至⑤所示，原告並因漏水修繕支
    出共163,500元之事實，業據原告提出新北市板橋地政事務
    所建物測量成果圖（即附件1）、新北市土城區公所函文、
    原告之土地所有權狀、建物所有權狀、建物登記第一類謄本
    、漏水點①至⑤至之漏水照片、原告寄發106年8月8日內埔郵
    局存證號碼97號存證信函、被告回覆之106年8月17日土城平
    和郵局存證號碼197號存證信函、同富公司106年10月20日及
    107年10月15日維修項目請款單、維修照片、建榮鐵工廠107
    年9月15日出貨單等件為據，被告就前開證據之形式真正並
    未爭執，然否認未盡修繕之責，並以前揭情詞置辯。則本件
    應予審酌者為：原告請求被告就漏水點①應依新北市土木技
    師公會鑑定報告書新北土技字第1090003137號附件10及附件
    「詳細價目表（二）」所示之修復項目修繕至不漏水狀態，
    有無理由？原告請求被告應給付原告就漏水處編號①④所為修
    繕費用共163,500元，是否可採？茲分述如下：
  ㈠就附件1漏水點①之修繕：
　　⒈經查，附件1編號①所示漏水點，經本院委請社團法人新北
      市土木技師公會到場鑑定是否漏水及漏水原因，其鑑定結
      論為：⑴疑似漏水處①確有漏水之情形。⑵其漏水之位置，
      經鑑定人參照管委會所提供竣工圖-A2-2(地下一層平面圖
      )及A1-2(綠化平面圖)，投影其上正為一樓採光罩位置，
      屬於管委會管理的公有範圍（見鑑定報告書第27頁）。從
      上可知，漏水處①部分既屬被告管理之社區公有範圍，則
      依公寓大廈管理條例第10條第2項規定，此部分之修繕、
      管理、維護之責，應由管理委員會為之，故原告主張被告
      就附件1漏水點①處應負修繕、管理、維護之責，核屬有據
      。
　　⒉被告固抗辯漏水點①業經被告委由廠商進行修繕，雖仍有漏水情形，然現為保固範圍，應無再依鑑定機關建議之就採光罩部分進行修繕之必要云云，惟本件經鑑定機關派員到場勘查，發現台北麗京社區地上一樓中庭設立共計有10個類似金字塔型的採光罩，其中8個金字塔型採光罩相鄰組成一圓弧型之採光罩系統（下稱採光罩系統），另外2個採光罩為各自獨立、不相鄰且與前開採光罩系統相近但不相鄰。此10個金字塔型採光罩下方的範圍原應是透空的，光線透過採光罩可直達地下室。但目前均已經以裝修遮板阻隔光線。疑似漏水處①約位於採光罩系統下方。另2個獨立的金字塔型採光罩則與疑似漏水處①無關。該採光罩系統下方透空的範圍投影於地下一樓位置涵蓋第131號車位前方、延伸到第131號車位左後方。此一範圍即原告指稱疑似漏水處①的範圍。又採光罩系統設置至今，已約有20多年時間，其最早期施做之矽利康應已老舊失效，或有可能因發生滲漏水而多次更換，另外，單元採光罩間及採光罩系統與矮墩間槽溝之結構與防水材，也會因時日久遠、地震外力等因素造成結構劣化及產生龜裂而無法抵擋雨水入侵。採光罩系統四周與矮墩間可見多處止水發泡注射痕跡，且採光罩系統投影於地下一樓上方裝有數個接水盤及排水管線以承接漏水，綜上即可證明該採光罩系統乃為極易漏水之裝置，且一再更換塞水路、注射發泡及塗佈防水材仍難以根絕，很容易再有新的漏水點（見鑑定報告書第14至15頁），足認被告所稱之修繕方式，尚不足以杜絕漏水點①之持續漏水，況被告雖抗辯已就漏水點①進行修繕，然於111年5月28日、111年6月8日仍有漏水情形，此經原告提交漏水點①之錄影畫面檔案光碟在卷可證，被告亦不否認漏水點①仍有繼續漏水之情形（見本院卷二第115頁），顯然截至言詞辯論終結前，被告所採取之修繕方式，仍未使漏水點①不再漏水。
　　⒊參酌鑑定機關業於鑑定報告書指出：疑似漏水處①之漏水現象，明顯肇因於上方採光罩之防水措施失效，但因為實際上有過長的界面需作防水處理，而防水材料的防水性能在直接遭受日曬雨淋的環境中愈容易衰退，且此防水完成面位於社區中庭人們易於接近之處，使得人為的破壞不易防止。若仍採僅以防水矽利康修繕的作法、發現哪裡漏水就補哪裡的方式，未來恐無法根除漏水的陰影。縱使全面更新重作防水矽利康，亦很評估其能有效防水的期限。如能於採光罩系統上裝設遮雨棚，將水排於中庭地面，或是將採光罩廢棄、直接將天井開口封閉等方式較有可能徹底改善漏水現象，否則紛爭將難以止息（見鑑定報告書第16頁）。由上可知，漏水處編號①之漏水原因涉不同因素所致，包含最早施作之矽利康老舊失效、各採光罩間及採光罩系統與矮墩間槽溝結構與防水材，可能因時間、或其他外力因素造成結構劣化及產生龜裂致無法抵擋雨水入侵，其本身系統即易成為漏水處，被告已不僅一次進行修繕。若仍採防水矽利康修繕的作法，縱使全面更新重作防水矽利康，亦較難評估其能有效防水之期限，倘以採光罩系統上裝設遮雨棚，將水予以分流排出，或是將採光罩廢棄、天井開口封閉等方式較可能直接改善漏水。故原告訴請被告就附件1漏水點①處，應依鑑定報告書所建議如附表所示之修繕項目進行修繕至不漏水程度，有其必要，自堪採認。
　㈡原告請求被告應給付原告就漏水處編號①④所為修繕費用共163
    ,500元部分：
　　⒈按未受委任，並無義務，而為他人管理事務者，其管理應
      依本人明示或可得推知之意思，以有利於本人之方法為之
      ；管理事務，利於本人，並不違反本人明示或可得推知之
      意思者，管理人為本人支出必要或有益之費用，或負擔債
      務，或受損害時，得請求本人償還其費用及自支出時起之
      利息，或清償其所負擔之債務，或賠償其損害，民法第17
      2條及第176條第1項定有明文。
　　⒉原告請求被告應給付漏水處①④漏修復漏水之費用163,500元
      部分，被告雖以該部分修繕並非必要，且非利於本人，亦
      違反本人明示或可得推知之意思等詞為抗辯。惟查，原告
      所支出前開修繕費用，業據提出同富公司106年10月20日
      及107年10月15日維修項目請款單、維修照片、建榮鐵工
      廠107年9月15日出貨單在卷可佐，參以鑑定報告書載明：
      「原告因疑似漏水處①漏水而設置的水盤及排水管等費用
      確是因社區公共空間採光罩防水失效而產生的防治費用」
      （見鑑定報告書第16頁）、「既因疑似漏水處④已無漏水
      發生，故無修復至不漏水之費用。但原告施作接水盤及排
      水管施工確係防止漏水之行為。」（見鑑定報告書第25、
      26頁），已明確記載原告就漏水點①④所進行之修繕應屬必
      要之修繕費用支出，且漏水點④上方位置約位於社區A、C
      棟建物間花圃（見鑑定報告書第20頁），與漏水點①均屬
      被告應修繕、管理、維護之社區共有範圍，則不論原告是
      否已依照社區作業程序通知被告，或有無與被告共同勘查
      ，原告就漏水點①④所進行之漏水修費，均足以使被告減輕
      就社區公用部分之修繕、管理、維護之責，自有利於被告
      ，遑論原告前於106年8月8日已以存證信函催告被告進行
      修繕，有原告寄發106年8月8日內埔郵局存證號碼97號存
      證信函、被告回覆之106年8月17日土城平和郵局存證號碼
      197號存證信函在卷即明（見本院卷一第61至67頁）。故
      原告依無因管理之法律關係，請求被告給付漏水修繕費用
      163,500元，核屬有據，應予准許。被告前開抗辯，自難
      採認。
  ㈢末按遲延之債務，以支付金錢為標的者，債權人得請求依法
    定利率計算之遲延利息。應付利息之債務，其利率未經約定
    ，亦無法律可據者，週年利率為百分之5，民法第233條第1
    項及第203條分別定有明文。本件原告請求被告給付之必要
    修繕費用支出，係以支付金錢為標的，且無約定利率，故原
    告請求被告給付自起訴狀繕本送達翌日即108年6月20日起至
    清償日止，按週年利率百分之5計算之利息，併應准許。
五、綜上所述，原告本於公寓大廈管理條例第10條第2項、民法
    第176條之規定，請求如主文第1、2項所示，為有理由，應
    予准許。
六、本件係依民事訴訟法第427條第1項適用簡易訴訟程序所為被
    告敗訴之判決，依同法第436條第2項、第389條第1項第3款
    規定，依職權宣告假執行。並依同法第436條第2項、第392
    條第2項規定，依被告之聲請酌定被告預供擔保得免為假執
    行之金額。
七、訴訟費用之負擔：民事訴訟法第78條。
八、被告固抗辯原告聲請鑑定系爭1樓地面層之樓地板、系爭1樓
    地下停車場之樓地板是否有漏水，包含大面積無爭執區域，
    致鑑定費用過鉅，認原告應負擔鑑定費用云云。惟本件於原
    告起訴之初，被告就原告所主張之漏水情形、漏水原因係全
    部否認，有民事答辯狀附卷可參（見本院卷一第151至157頁
    ），原告為主張其權利，自有聲請鑑定之必要。且本件經函
    詢鑑定機關，鑑定機關就鑑定費用之核算係就附件1編號①至
    ⑤至之5個漏水點進行漏水原因之分析、估列防止漏水之方法
    及費用、估列損害之修復方法及費用，並依據法院委託鑑定
    之詢問內容、項目多寡，並考慮鑑定之複雜度、困難性等因
    素而估定，亦非被告所抗辯係依據鑑定面積為估算，有社團
    法人新北市土木技師公會110年5月31日新北土技字第110000
    1313號函附卷可佐（見本院卷第397至399頁），佐以本件鑑
    定之5處漏水處，均屬被告之責任，亦有前開函文載述明確
    ，故被告抗辯本件鑑定費用應由原告負擔，顯然無據，無足
    採認，附此敘明。
中　　華　　民　　國　　111 　年　　8 　　月　　18　　日
                  臺灣新北地方法院板橋簡易庭
                        法  官  陳怡親
以上為正本係照原本作成。
如不服本判決，應於送達後20日內，向本院提出上訴狀並表明上
訴理由，如於本判決宣示後送達前提起上訴者，應於判決送達後
20日內補提上訴理由書（須附繕本）。
中　　華　　民　　國　　111 　年　　8 　　月　　18　　日
                        書記官  劉芷寧
附表（漏水點①位置之修繕）
編號 修繕項目 單位 數量 單價（新臺幣） 價格（新臺幣） 1 漏水點①相對應上方1樓採光罩漏水修復 式 1 54,200 54,200 2 安全衛生管理費(1%) 式 1 542 542 3 廠商稅雜費（含利潤、稅捐及管理保險費）(15%) 式 1 8,130 8,130  總計（新臺幣）    62,782